臺灣臺中地方法院民事裁定            100年度監宣字第384號
聲  請  人  蔡素花
相  對  人  楊志傑
上列聲請人聲請監護宣告事件，本院裁定如下：
    主  文
宣告楊志傑（國民身分證統一編號：Ｚ000000000號）
為受監護宣告之人。
選定蔡素花為受監護宣告之人之監護人。
指定楊奕煌為會同開具財產清冊之人。
聲請費用由受監護宣告之人負擔。
    理  由
一、聲請意旨略以：聲請人蔡素花（女、民國○○○年○月○○
    ○日生、國民身分證統一編號：Ｚ000000000號）
    為相對人楊志傑（男、七十五年九月十七日生、國民身分證
    統一編號：Ｚ000000000號）之母。相對人因幼時
    經常發燒，導致智能障礙，經鑑定為重度智能障礙，已無法
    自行處理事務，不能為意思表示或受意思表示，或不能辨識
    其意思表示效果。為此聲請對其為監護之宣告，並請選定聲
    請人為監護人，另請指定關係人即相對人之父楊奕煌（男、
    四十四年八月三日生、國民身分證統一編號：Ｚ00000
    0000號）為會同開具財產清冊之人等語。
二、按對於因精神障礙或其他心智缺陷，致不能為意思表示或受
    意思表示，或不能辨識其意思表示之效果者，法院得因本人
    、配偶、四親等內之親屬、最近一年有同居事實之其他親屬
    、檢察官、主管機關或社會福利機構之聲請，為監護之宣告
    。受監護宣告之人應置監護人。法院為監護之宣告時，應依
    職權就配偶、四親等內之親屬、最近一年有同居事實之其他
    親屬、主管機關、社會福利機構或其他適當之人選定一人或
    數人為監護人，並同時指定會同開具財產清冊之人。法院選
    定監護人時，應依受監護宣告之人之最佳利益，優先考量受
    監護宣告之人之意見，審酌一切情狀，並注意下列事項：(一)
    受監護宣告之人之身心狀態與生活及財產狀況。(二)受監護宣
    告之人與其配偶、子女或其他共同生活之人間之情感狀況。
    (三)監護人之職業、經歷、意見及其與受監護宣告之人之利害
    關係。(四)法人為監護人時，其事業之種類與內容，法人及其
    代表人與受監護宣告之人之利害關係，民法第十四條第一項
    、第一千一百十條、第一千一百十一條第一項、第一千一百
    十一條之一分別定有明文。
三、經查：
  (一)聲請人主張之事實，業據提出戶籍謄本、中華民國身心障礙
    手冊在卷可憑。是聲請人既為相對人之母，依法自得聲請對
    相對人為監護之宣告。本院於鑑定人即澄清綜合醫院平等院
    區劉金明醫師前訊問相對人，相對人雖能正確回答自己的姓
    名、配偶名字，並能認得自己的父母，但對於本院訊問生日
    ？目前人在何處？在這裡做什麼？有無金融卡？拿一百元買
    五十元的東西，要找多少錢等問題，答稱不知道或答非所問
    。嗣經鑑定醫師再為進一步之診斷，其鑑定結果認：相對人
    智力測驗總智商為四十五分，二位數及個位數的算數均無法
    答出計算，相對人臉部表情接近蒙古症，係屬染色體異常，
    這種人常常接近智能障礙；相對人對外界之反應、思考能力
    、自己行為之利害得失之意思能力有嚴重缺損，認知、理解
    判斷能力嚴重障礙，不具備管理處分自己財產之能力，係因
    染色體異常，故無法回復；基於相對人有精神上之障礙（失
    智症、重度智能障礙），不能為意思表示或受意思表示，或
    不能辨識其意思表示之效果，可為監護宣告等語，此有本院
    一百年十二月十三日訊問筆錄在卷可稽。綜上所述，本院審
    酌上開勘驗結果及鑑定醫師所為之鑑定意見，認相對人因精
    神障礙，致不能為意思表示或受意思表示，亦不能辨識其意
    思表示效果，故聲請人聲請對相對人為監護之宣告，為有理
    由，應予准許。
  (二)又聲請人、關係人楊奕煌分別為相對人之母、父，有聲請人
    提出之戶籍謄本在卷可憑，且分別同意擔任監護人、會同開
    具財產清冊之人，有前開筆錄、同意書在卷可稽，另相對人
    之配偶李燕推舉聲請人為監護人、關係人楊奕煌為會同開具
    財產清冊之人，亦有親屬團體會議推定監護人、會同開具財
    產清冊之人說明書在卷可按。本院審酌上開事證，認選定聲
    請人為相對人之監護人，及由關係人楊奕煌擔任相對人之會
    同開具財產清冊之人，最能符合受監護宣告之人之最佳利益
    ，爰依上揭規定，選定聲請人為受監護宣告之人之監護人，
    並指定關係人楊奕煌為會同開具財產清冊之人。
  (三)末按民法第一千一百十三條準用同法第一千零九十九條、第
    一千一百零九條之規定，監護開始時，監護人對於受監護人
    之財產，應依規定會同法院指定會同開具財產清冊之人，於
    二個月內開具財產清冊，並陳報法院；監護人於執行監護職
    務時，因故意或過失，致生損害於受監護人者，應負賠償之
    責。基上，監護人蔡素花於本裁定確定後，應會同如主文第
    三項所示之法院指定人楊奕煌，於二個月內開具財產清冊，
    並陳報法院，併此敘明。
四、依民事訴訟法第六百零八條第一項，裁定如主文。
中    華    民    國   100    年    12    月    14    日
                  家事法庭    法  官  林純如
如不服本裁定關於選定監護人及指定會同開具財產清冊之人等部
分，應於送達後十日內向本院提出抗告狀，並繳納抗告費新臺幣
一千元；其餘關於宣告監護之部分，不得抗告。
中    華    民    國   100    年    12    月    14    日
                              書記官  王麗麗